臺灣高等法院刑事裁定
110年度毒抗字第464號
抗  告  人
即  被  告  陳建志




上列抗告人即被告因檢察官聲請施以強制戒治案件，不服臺灣新
北地方法院110年度毒聲字第686號，中華民國110年3月5日裁定
（聲請案號：臺灣新北地方檢察署109年度毒偵字第6819號、110
年度聲戒字第76號），提起抗告，本院裁定如下：
    主  文
原裁定撤銷。
檢察官之聲請駁回。
    理  由
一、聲請意旨略以：抗告人即被告甲○○(下稱被告)基於施用第二
    級毒品之犯意，於民國109年4月20日15時30分許為警採尿往
    前回溯96小時內某時，在不詳地點，以不詳方式施用第二級
    毒品甲基安非他命1次，經原法院109年度毒聲字第1148號裁
    定送勒戒處所觀察、勒戒後，認有繼續施用毒品之傾向，有
    法務部○○○○○○○○附勒戒所之有無繼續施用毒品傾向證明書及
    評估標準紀錄表各1份附卷可稽，爰依毒品危害防制條例第2
    0條第2項後段之規定，聲請裁定令入戒治處所施以強制戒治
    等語。
二、按觀察、勒戒後，檢察官或少年法院(地方法院少年法庭)依
    據勒戒處所之陳報，認受觀察、勒戒人無繼續施用毒品傾向
    者，應即釋放，並為不起訴之處分或不付審理之裁定；認受
    觀察、勒戒人有繼續施用毒品傾向者，檢察官應聲請法院裁
    定或由少年法院(地方法院少年法庭)裁定令入戒治處所強制
    戒治，其期間為6個月以上，至無繼續強制戒治之必要為止
    ，但最長不得逾1年，毒品危害防制條例第20條第2項定有明
    文。
三、經查：
(一)被告既完成「附命完成戒癮治療之緩起訴(下簡稱附命緩起
    訴)」之戒癮治療，事實上已接受等同「觀察、勒戒或強制
    戒治」執行完畢釋放之處遇，…倘被告經「附命緩起訴」，
    且完成戒癮治療後，因其事實上已接受等同「觀察、勒戒或
    強制戒治」執行完畢釋放之處遇。…再者，被告施用第一級
    或第二級毒品罪，經裁定觀察、勒戒或強制戒治程序者，係
    以「觀察、勒戒或強制戒治」執行完畢釋放後，起算上開「
    3年」內再犯之期間，則被告係經「附命緩起訴」，依同一
    法理，應以經「附命緩起訴」並完成戒癮治療後，而非以「
    附命緩起訴」確定之日，起算該「5年(現行法為3年)」內再
    犯之期間，有最高法院109年度台非字第76號判決意旨可參(
    與新修正毒品危害防制條例相關規定不符者，省略)。被告
    雖曾於105年10月間，因施用第二級毒品案件，經臺灣新北
    地方檢察署檢察官(下簡稱檢察官)106年度毒偵字第943號為
    附命戒癮治療之緩起訴處分，緩起訴期間為106年3月24日至
    107年9月23日止，而被告於上開期間內之106年4月17日故意
    再犯傷害案件，且附命完成戒癮治療亦未完成，經檢察官於
    107年3月22日以107年度撤緩字第22號撤銷緩起訴處分，並
    以107年度撤緩毒偵字第130號聲請簡易判決處刑，經臺灣新
    北地方法院以107年度簡字第4716號判處有期徒刑3月確定，
    此有前開緩起訴處分書、撤銷緩起訴處分書、聲請簡易判決
    處刑書、刑事判決及本院被告前案紀錄表、全國刑案資料查
    註表各1份在卷可查。揆諸前開最高法院判決意旨，被告於1
    06年間既未完成緩起訴處分附命完成戒癮治療，即無同視為
    事實上已接受等同「觀察、勒戒或強制戒治」執行完畢釋放
    之處遇。從而檢察官以被告前未曾因施用毒品案件執行觀察
    勒戒，以被告本次施用第二級毒品犯行，事證明確，依修正
    後之毒品危害防制條例第20條第1項及觀察勒戒處分執行條
    例第3條第1項規定，聲請法院裁定將被告送勒戒處所觀察勒
    戒等語，洵屬有據，而原審法院審酌後認檢察官聲請有理由
    ，裁定被告送勒戒處所觀察勒戒，其期間不得逾2月等語，
    核無不合。
(二)次查，原裁定審酌檢察官依據勒戒處所即法務部○○○○○○○○附
    勒戒所110年2月23日新戒所衛字第11007004590號函暨所附
    有無繼續施用毒品傾向證明書及評估標準紀錄表各1份，認
    定被告有繼續施用毒品之傾向，爰依毒品危害防制條例第20
    條第2項後段規定，裁定令被告應入戒治處所施以強制戒治
    等語，固屬有據，惟因應毒品危害防制條例之修正及最高法
    院刑事大法庭109年度台上大字第3826號裁定，法務部與衛
    生福利部邀集專家學者及相關機關研商「有無繼續施用毒品
    傾向評估標準」業經修正完竣，經法務部於110年3月26日法
    矯字第11006001760號函檢送修正之「有無繼續施用毒品傾
    向評估標準紀錄表」及「有無繼續施用毒品傾向評估標準說
    明手冊」各1份在卷可查。經本院洽請勒戒處所依修正後之
    評估標準事項及計分，重新評定本件被告有無繼續施用毒品
    傾向，業經法務部○○○○○○○○附勒戒所依新評估標準核計被告
    在「前科紀錄與行為表現」、「臨床評估」、「社會穩定度
    」各項之動態因子、靜態因子之總分為38分，綜合判斷為無
    繼續施用毒品傾向，有上開勒戒所110年3月29日檢送之有無
    繼續施用毒品傾向證明書、有無繼續施用毒品傾向評估標準
    紀錄表各1份在卷可查(見本院卷第19至21頁)，是勒戒處所
    依修正後之「有無繼續施用毒品傾向評估標準紀錄表」及「
    有無繼續施用毒品傾向評估標準說明手冊」評估標準評估後
    ，認被告並無繼續施用毒品傾向，至此，即有勒戒處所對被
    告施以觀察勒戒後，有「有繼續施用毒品傾向」與「無繼續
    施用毒品傾向」相左之結果，究其原因在於「有無繼續施用
    毒品傾向評估標準紀錄表」及「有無繼續施用毒品傾向評估
    標準說明手冊」所訂頒之評估標準修正之故，均雖有所根據
    ，且上開有無繼續施用毒品傾向之評估標準之修正結果對被
    告有利，應認依修正後之評估標準，認定被告並無繼續施用
    毒品傾向。準此，本件被告之情狀即與毒品危害防制條例第
    20條第2項後段所定應令入戒治處所施以強制戒之規定不侔
    。
四、綜上，原審法院未及審酌法務部於110年3月26日所函送之「
    有無繼續施用毒品傾向評估標準紀錄表」及「有無繼續施用
    毒品傾向評估標準說明手冊」之修正，所為裁定即有未洽，
    被告執上開情詞，指摘原裁定有未妥，尚非無據。故此，檢
    察官之聲請已因情事變更而失所依據，且考慮被告目前在戒
    治所執行，為被告之利益考量，應由本院將原裁定予以撤銷
    ，逕予駁回檢察官之聲請，爰自為裁定如主文第二項所示。
五、據上論斷，依刑事訴訟法第413條，裁定如主文。　　　
中　　華　　民　　國　　110 　年　　3 　　月　　30　　日
　                刑事第二十一庭審判長法　官　許宗和
　                                    法　官　黃玉婷
　                                    法　官　黃惠敏
以上正本證明與原本無異。
不得再抗告。
                                      書記官　吳錫欽
中　　華　　民　　國　　110 　年　　3 　　月　　30　　日